臺灣臺中地方法院交通事件裁定　　　　 96年度交聲字第588號
原處分機關　交通部公路總局臺中區監理所
異議人　　　甲○○
即受處分人
上列受處分人因違反道路交通管理處罰條例案件，對於交通部公
路總局臺中區監理所九十六年二月六日所為之裁決（中監違字第
裁六○─Ｚ00000000號裁決書），聲明異議，本院裁定
如下：
    主  文
原處分撤銷。
甲○○不罰。
    理 　 由
一、原處分意旨略以：異議人即受處分人甲○○，於民國九十五
    年十月二十九日十九時五十七分許，駕駛車牌號碼Ｈ九－九
    八七○號自小客車，行經國道一號北上二五五公里處，因「
    駕駛執照吊扣期間駕駛小型車」違規，為警當場舉發，而依
    道路交通管理處罰條例第二十一條第一項第五款之規定，裁
    處異議人罰鍰新臺幣（下同）九千元，並吊銷駕駛執照，一
    年內禁考。
二、異議意旨略以：異議人前曾因酒後駕車違規遭員警以彰縣警
    交字第Ｉ00000000號舉發通知單舉發，至交通部公
    路總局臺中區監理所彰化監理站（下簡稱彰化監理站）繳納
    罰鍰及繳交駕照供吊扣後，彰化監理站出具彰監稽違字第Ｉ
    00000000－000000號駕駛執照吊扣執行單，
    其上載明吊扣起訖時間為: 「自九十五年一月二十三日起至
    參加道路交通安全講習後發還」，承辦人員並告知駕照會通
    信寄回，異議人遂於九十五年一月二十五日參加道路交通安
    全講習完畢，並待駕照寄回，嗣異議人於九十五年十月二十
    九日於上揭地點駕車遭員警以駕照吊扣期間駕車違規舉發，
    而彰化監理站於本件違規舉發後即九十五年十一月二十一日
    始來函通知更正吊扣駕照期間，惟本件違規係因彰化監理站
    承辦人員之疏失誤載吊扣駕照之期間，致使異議人在不知駕
    照仍在吊扣期間之情況下駕車，爰請求撤銷原處分等語。
三、按汽車駕駛人，駕駛執照吊扣期間駕駛小型車者，處新臺幣
    六千元以上一萬二千元以下罰鍰，並當場禁止其駕駛及吊銷
    駕照，道路交通管理處罰條例第二十一條第一項第五款、第
    四項定有明文。
四、本件異議人於前揭時間，駕駛前揭車輛，行經前揭路段，為
    國道公路警察局第四警察隊因「駕照吊扣期間駕車」違規，
    掣開公警局交字第Ｚ00000000號舉發違反道路交通
    管理事件通知單等情，為異議人所自承，並有上開舉發通知
    單一紙在卷可稽。
五、行政行為應符合誠信及信賴保護原則:
（一）按行政行為應以誠實信用之方法為之，並應保護人民正當
      合理之信賴，行政程序法第八條定有明文。又信賴保護原
      則攸關憲法上人民權利之保障，公權力行使涉及人民信賴
      利益而有保護之必要者，不限於授益行政處分之撤銷或廢
      止（大法官釋字第五二五號解釋文參照）。次按行政處分
      如有誤寫、誤算或其他類此之顯然錯誤者，處分機關得隨
      時或依申請更正之。前項更正，附記於原處分書及其正本
      ，如不能附記者，應製作更正書，以書面通知相對人及已
      知之利害關係人，行政程序法第一百零一條亦定有明文。
（二）查異議人前因酒後駕車違規遭員警以彰縣警交字第Ｉ00
      000000號舉發通知單舉發，嗣繳交駕照供吊扣後，
      彰化監理站出具彰監稽違字第Ｉ00000000－00
      0000號駕駛執照吊扣執行單，其吊扣起訖時間誤載為
      : 「自九十五年一月二十三日起至參加道路交通安全講習
      後發還」並載明駕照通信寄回，此有交通部公路總局臺中
      區監理所彰化監理站彰監稽違字第Ｉ00000000－
      000000號駕駛執照吊扣執行單一紙附卷可憑，核該
      執行單之性質應屬行政處分，其雖有所誤載，惟尚難認係
      屬重大明顯之瑕疵而屬無效，又其雖係負擔之處分，惟異
      議人既已遵守該處分，且嗣行政機關係以對異議人更不利
      之處分替代（均詳後述），異議人自仍得對之有信賴之基
      礎。又異議人因遵守前揭執行單而於九十五年一月二十五
      日參加交通部公路總局臺中區○○○○道路交通安全講習
      ，並因執行單上吊扣期間迄日之記載為參加道路交通安全
      講習後，而認其於參加道路交通安全講習後，吊扣駕駛執
      照之處分即已期滿，監理機關將通信寄回其駕照，嗣始於
      上開時、地有駕駛自小客車之行為等情，業據異議人敘明
      ，並有臺中區○○○道安講習教室證明一紙附卷可憑，是
      應認異議人確係基於前揭信賴基礎始有後續駕駛車輛之行
      為。再異議人本件為警舉發後並至監理站陳述意見後，彰
      化監理站始於九十五年十一月二十一日有以中監彰字第○
      九五二一○一三六三號函檢送彰化監理站彰監稽違字第Ｚ
      000000000－000000號駕駛執照吊扣執行
      單一紙，將吊扣期間更正為「九十五年一月二十三日起至
      九十六年一月二十二日止」，此有異議人陳述意見單及前
      揭函文及更正後之執行單在卷可稽，足見前揭更正前之執
      行單係因彰化監理站內部之疏忽所致，並無證據足認前揭
      信賴基礎係因異議人之不當行為所致，亦無證據足認異議
      人於本件違規前有何明知或重大過失而不知信賴基礎違法
      之情形，自應認異議人前揭信賴值得保護。
（三）此外，異議人駕駛執照吊扣之期間與異議人前揭信賴保護
      相較，難認該吊扣期間之長短於公益上有何較需保護之必
      要，從而本件監理機關要不得因該吊扣執行單已經嗣後更
      正，而將更正前因其承辦人員之疏誤所造成之不利益結果
      ，由異議人承擔，本件監理機關據此所為之裁罰有違誠信
      及信賴保護原則，應由本院裁定將原處分撤銷，另為異議
      人不罰之諭知。
六、據上論斷，應依道路交通案件處理辦法第二十條前段，裁定
    如主文。
中　　華　　民　　國　　96　　年　　9 　　月　　3 　　日
                  交通法庭  法　官  郭書豪
以上正本證明與原本無異。
如不服本裁定，應於送達後五日內，向本院提出抗告狀。
中　　華　　民　　國　　96　　年　　9 　　月　　3 　　日
                            書記官　陳美虹
